行　政　法　院　判　決　　　　　　　　　　　　　八十七年度判字第一五○六號
　　原　　　告　統上開發建設股份有限公司
　　代　表　人　甲○○
　　被　　　告　財政部臺灣省南區國稅局
右當事人間因營利事業所得稅事件，原告不服行政院中華民國八十六年八月二十六日
台八六訴字第三三三八一號再訴願決定，提起行政訴訟。關於營業費用部分，本院判
決如左︰
　　主  文
原告之訴駁回。
　　事  實
緣原告八十三年度營利事業所得稅結算申報，申報全年所得額新台幣（下同）三、四
七八、○四○元，課稅所得額為二九、八一八、二八○元，經被告核定全年所得額為
二九、九七六、二七一元，課稅所得額為三四、四七八、五四一元。原核定就申報營
業費用九七、四二八、六五二元減除佣金支出八九、六三四、七三六元後之餘額七、
七九三、九一六元依房地售價比例計算應分攤於合建分售之一、二、三期統一花園別
墅土地應分攤營業費用二、一八五、九五三元，不予認列。原告不服，申請復查及提
起訴願、再訴願，均遭駁回，遂提起行政訴訟。茲摘兩造訴辯意旨於次：
原告起訴意旨略謂︰一、按營利事業所得之計算，以其本年度收入總額減除各項成本
費用、損失及稅捐後之純益額為所得額，乃所得稅法第二十四條第一項所規定。又營
利事業於七十五年一月一日以後出售土地，土地交易所得免徵所得稅，其攤計該土地
部分營業費用之辦法如下：(1)銷售房地所產生之直接費用（如土地之土地增值稅、地
價稅，房屋之營業稅、房屋稅以及房地之印花稅、過戶登記費等）可單獨計算者，應
分別歸屬土地、房屋負擔。(2)銷售房地所發生之營業費用於減除上述直接費用後，難
以明顯劃分者，按稅捐稽徵機關核定房地售價比例分攤，係財政部七十五年十月十四
日台財稅第七五二六七四○號函釋。原告於八十三年度列報之營業費用，被告以原告
統一企業股份有限公司（下稱統一公司）簽訂之房屋合建分售契約書，其合作方式係
由統一公司提供土地，原告提供資金，負責規劃、設計、銷售、地上物拆除整地及全
部營建工程，其營業費用之效益應及於房屋及土地為由，核定營業費用依一、二、三
、四期房地售價比例核算應歸屬於一、二、三期土地之費用二、一八五、九五三元，
因該部分土地屬合建分售，故相關營業費用亦不准認列，予以剔除。惟查：(1)一、二
、三期係屬合建分售，原告僅提供資金，而統一公司提供土地，於銷售時係分別銷售
，就原告而言，所有營業費用均屬原告本身產生，且原告亦已依營利事業所得稅查核
準則（下稱查核準則）第七十八條規定分攤屬合建分售之廣告費，顯見此及於土地效
益之廣告費業已分攤予土地。(2)所得稅法第二十四條第一項及上揭財政部函釋，乃在
營利事業本身有此土地及房屋收入之情況而訂定，即若原告係自地自建方式興建乃有
此一適用，惟原告係採合建分售方式，帳上僅承認房屋收入，並無土地收入，何來分
攤之基礎。(3)綜觀所得稅法及查核準則之相關規定，有關合建分售部分，僅於查核準
則中規定應將廣告費用予以分攤，並未規定應將所有營業費用按房地售價比例分攤，
被告擴大七十五年十月十四日台財稅第七五二六七四○號函之解釋函令，使原告無此
土地收入須負擔相關之營業費用，殊不合理。敬請撤銷原處分及一再訴願決定關於不
予認列之營業費用部分，以維租稅之公平性及客觀性等語。
被告答辯意旨略謂︰一、按「經營本業或附屬業務以外之損失，或家庭之費用、及各
種稅法所規定之滯報金、怠報金、滯納金等及各項罰鍰，不得列為費用或損失。」為
行為時所得稅法第三十八條所明定，又「營利事業於七十五年一月一日以後出售房地
，土地交易所得免徵所得稅，應如何攤計該土地部分之營業費用，核釋如說明。說明
：二分攤辦法如下：(一)銷售房地所發生之直接費用（如土地之土地增值稅、地價稅；
房屋之房屋稅、營業稅以及房地之印花稅、過戶登記費等）可單獨計算者，應分別歸
土地房屋負擔。(二)銷售房地所發生之營業費用於減除上述直接費用後，難以明顯劃分
者，按稅捐稽徵機關核定房地售價比例分攤。(三)．．．。」復為財政部七十五年十月
十四日台財稅第七五二六七四○號函釋有案。二、原告八十三年度營利事業所得稅結
算申報營業費用九七、四二八、六五二元，被告以原告推出之統一花園別墅第一、二
、三期雖係合建分售，惟因土地所有權人統一公司所持有股份占原告總股份之百分之
九十九點九七，致合建分售部分款項之收取，均委由原告代為處理，且未支付任何費
用，乃依其列報之營業費用中佣金支出八九、六三四、七三六元應分攤予該一、二、
三期土地之金額二四、三○五、八七八元部分不准認列，此為原告所不爭。又減除佣
金支出八九、六三四、七三六元，餘七、七九二、九一六元部分，另依房地售價比例
計算應分攤於該一、二、三期土地之金額二、一八五、九五三元亦不准認列，核定為
七○、九三六、八二一元，依首揭規定，並無不合。三、原告與統一公司簽訂之房屋
合建分售契約書，其合作方式係用統一公司提供土地，原告提供資金負責規劃、設計
、銷售（包括企劃、銷售佣金）、地上物拆除整地工程及全部營建工程，故其營業費
用之效益應及於房屋及土地，其營業費用，應依首揭規定按房地售價比例分攤。原告
既未申報土地之收入，相對應攤之營業費用自亦不得認列，殆無疑義。至於查核準則
第七十八條第一款第十一目有關廣告費由地主與建主依售價比例分攤之規定，與營利
事業出售房地因土地免徵所得稅依財政部（七五）台財稅字第七五二六七四○號釋，
營業費用依房地售價比例分攤者無，洵非土地須為自有者，始有其適用，原告主張
，顯係對法令之誤解。四、綜上論述，原告之訴顯無理由，請予駁回，以維稅政等語
。
　　理  由
按「營利事業所得之計算，以其本年度收入總額減除各項成本費用、損失及稅捐後之
純益額為所得額。」為所得稅法第二十四條第一項所明定。又「營利事業於七十五年
一月一日以後出售房地，土地交易所得免徵所得稅，應如何攤計土地部分之營業費用
，核釋如說明。說明：二分攤辦法如下：(一)銷售房地所產生之直接費用（如土地之土
地增值稅、地價稅；房屋之營業稅、房屋稅以及房地之印花稅、過戶登記費等）可單
獨計算者，應分別歸屬土地房屋負擔。(二)銷售房地所發生之營業費用於減除上述直接
費用後，難以明顯劃分者，按稅捐稽徵機關核定房地售價比例分攤。(三)營業外損失中
，屬於利息支出部分，除屬專案貸款得個別認定外，其餘一般性貸款應按核定房地售
價比例，計算土地應分攤之利息，自利息支出項下減除。」為財政部七十五年十月十
四日台財稅第七五二六七四○號函釋在案，所持見解，於法並無不合，得予援用。本
件原告八十三年度營利事業所得稅結算申報，申報全年所得額新台幣（下同）三、四
七八、○四○元，課稅所得額為二九、八一八、二八○元，經被告核定全年所得額為
二九、九七六、二七一元，課稅所得額為三四、四七八、五四一元。原核定就申報營
業費用九七、四二八、六五二元減除佣金支出八九、六三四、七三六元後之餘額七、
七九三、九一六元依房地售價比例計算應分攤於合建分售之一、二、三期統一花園別
墅土地應分攤營業費用二、一八五、九五三元，不予認列。原告就此循序起訴謂：統
一花園別墅第一至第三期係採合建分售，應不適用首揭規定及函釋，即僅在營利事業
本身有土地及房屋收入之情形（即採自地自建方式）乃有其適用，且原告已自行就廣
告費予以分攤，又所得稅法及查核準則並未規定應將所有營業費用按房地售價比例分
攤云云。查原告與統一公司簽訂之房屋合建分售契約書，其合作方式係用統一公司提
供土地，原告提供資金負責規劃、設計、銷售（包括企劃、銷售佣金）、地上物拆除
整地工程及全部營建工程，故其營業費用之效益應及於房屋及土地，其營業費用，應
按房地售價比例分攤。又原告既未申報土地之收入，相對應攤之營業費用自亦不得認
列。至於查核準則第七十八條第一款第十一目有關廣告費由地主與建主依售價比例分
攤之規定，與營利事業出售房地因土地免徵所得稅，依財政部（七五）台財稅字第七
五二六七四○號釋，營業費用依房地售價比例分攤者無，並非土地須為自有者，始
有其適用。從而，原告各該主張，要非可採。原處分及一再訴願就系爭營業費用不予
認列部分俱無違誤之處。原告起訴意旨，非有理由，應予駁回。
據上論結，本件原告之訴為無理由，爰依行政訴訟法第二十六條後段，判決如主文。
中    華    民    國     八十七      年      七      月      三十       日
                    行 政 法 院 第 一 庭
                                審 判 長 評  事      黃  鏡  清
                                         評  事      黃  合  文
                                         評  事      高  秀  真
                                         評  事      藍  獻  林
                                         評  事      黃  璽  君
右  正  本  證  明  與  原  本  無  異
                                         法院書記官  邱  彰  德
中    華    民    國     八十七      年      七      月      三十       日
